臺灣花蓮地方法院刑事判決
110年度原易字第177號
公  訴  人  臺灣花蓮地方檢察署檢察官
被      告  張鴻元


選任辯護人  鍾年展律師（法扶律師）          
上列被告因詐欺案件，經檢察官提起公訴（110年度偵緝字第351
號），本院判決如下：
    主  文
丙○○幫助犯詐欺取財罪，處有期徒刑伍月，如易科罰金，以新臺
幣壹仟元折算壹日。
    事  實
丙○○可知悉金融機構帳戶之提款卡、密碼係供個人使用之重要理
財工具，關係個人財產、信用之表徵，若任意提供與他人使用，
可能導致金融帳戶遭犯罪集團利用作為詐欺取財轉帳匯款等犯罪
工具，竟基於縱使該他人將其帳戶用以從事詐欺取財之財產犯罪
行為，亦不違反其本意之幫助詐欺犯意，於民國110年4月4日13
時6分許，在花蓮縣○○鎮○○路0段00號統一超商興玉門市，將其申
辦中華郵政股份有限公司瑞穗郵局帳號00000000000000號帳戶（
下稱郵局帳戶）及臺灣銀行帳號000000000000號帳戶（臺銀帳戶
）之提款卡，寄送與姓名、年籍不詳之詐欺集團成員（無證據證
明為未滿18歲），並告知對方密碼供其等使用，而以此方式幫助
詐欺集團成員遂行詐欺取財之犯罪行為。嗣前揭詐欺集團成員取
得上開帳戶提款卡及密碼後，即共同意圖為自己不法之所有，基
於詐欺取財之犯意聯絡，於如附表所示之時間，以如附表所示之
方式，致乙○○、戊○○、甲○○因而陷於錯誤，分別交付如附表所示
之金額至郵局帳戶、臺銀帳戶內。
    理  由
壹、證據能力
    按被告以外之人於審判外之言詞或書面陳述，除法律有規定
    者外，不得作為證據；被告以外之人於審判外之陳述，雖不
    符前4條之規定，而經當事人於審判程序同意作為證據，法
    院審酌該言詞陳述或書面陳述作成時之情況，認為適當者，
    亦得為證據，刑事訴訟法第159條第1項、第159條之5第1項
    分別定有明文。查就檢察官所提出之供述證據，被告丙○○及
    其辯護人對於證據能力表示同意有證據能力等語（見本院卷
    第93頁），本院審酌該等證據核無違法取證或證明力顯然過
    低之情事，依各該陳述作成時之狀況並無不適當或顯不可信
    之情形，自均得為證據，合先敘明。
貳、得心證之理由
一、訊據被告固坦承曾於110年4月4日13時6分許，在花蓮縣○○鎮
    ○○路0段00號統一超商興玉門市，將其郵局帳戶及臺銀帳戶
    之提款卡，寄送與他人，並告知對方密碼而供他人使用，惟
    矢口否認有何幫助詐欺犯行，辯稱：我是為了辦貸款，對方
    說要審核資料，才將提款卡交付他人使用，我在臺灣臺北地
    方法院有以告訴人身分去開庭，是同一案件云云；辯護人則
    為被告辯護稱：被告並無幫助詐欺之主觀犯意，如被告知悉
    會被抓到，就不會寄出提款卡，被告是因急需用錢才被騙等
    語。
二、經查：
　(一)郵局帳戶及臺銀帳戶為被告所申辦、使用，嗣真實姓名、
      年籍不詳之詐欺集團成員取得上開帳戶之提款卡及密碼，
      該集團成員即共同意圖為自己不法之所有，以如附表所示
      之方式向被害人乙○○、告訴人戊○○、甲○○施以詐術，被害
      人及告訴人因此陷於錯誤而交付金錢至上開帳戶等情，為
      兩造所不爭執（見本院卷第92頁），且據證人即被害人乙○○、證人即告訴人戊○○、甲○○於警詢中指訴明確（見警15
      7號卷第17頁至第30頁），並有被害人乙○○及告訴人戊○○
      之手機通聯紀錄及轉帳明細截圖、告訴人甲○○之提款卡背
      面影本、郵局帳戶基本資料及交易明細、臺銀帳戶基本資
      料及交易明細在卷可佐（見警157號卷第49頁、第89頁至
      第93頁、第97頁、第119頁、第125頁至第127頁、第131頁
      至第133頁），堪認取得郵局帳戶及臺銀帳戶提款卡之不
      詳姓名年籍之詐欺集團成員確有從事如附表所示之詐欺取
      財犯行，且被告上開帳戶亦經其等持以利用為遂行本案詐
      欺取財犯行之工具，而為該詐欺取財犯行提供助力無訛。
　(二)次查，被告交付提款卡前，先於110年4月2日18時22分許
      ，自其郵局帳戶提領新臺幣（下同）500元，餘額剩50元
      ，復於翌日18時17分許，自臺銀帳戶提領205元，餘額剩9
      3元，有前述郵局帳戶及臺銀帳戶之交易明細附卷可查，
      被告為避免自身損失，而有上述提領行為，顯見被告對於
      他人持有提款卡且知悉密碼，將能提領帳戶內之金額知之
      甚詳，卻仍交付提款卡並告知密碼、容認對方使用帳戶，
      則被告有幫助詐欺之不確定故意乙節，亦堪認定。
  (三)被告雖辯稱係為借款而提供提款卡，惟查：
    1.被告提供其與詐欺集團成員之通訊軟體LINE對話紀錄截圖
      ，依其內容排序，最可能之順序如下：





      有LINE對話紀錄附卷可稽（見警157號卷第149頁至第167
      頁）。自編號⑵之對話紀錄截圖可知，4月1日最後一則訊
      息為右方於19時18分許傳送之「好」，惟據編號⑴之對話
      紀錄截圖，4月1日最末之訊息尚有左方於19時18分許傳送
      之「我等你電話」，顯見對話紀錄截圖並不連貫；再者，
      編號⑵、⑶、⑷、⑺、⑻、⑼之對話紀錄截圖右方均有卷軸之圖
      示，亦即截圖之前後尚有其他對話，然其餘編號之截圖卻
      未見卷軸標示，則此部分截圖與其他截圖是否連續，亦有
      可疑。
    2.又被告於準備程序中供稱：對話紀錄沒有了，因為手機摔
      壞，是我自己截圖的，我是在4月15日領薪水，我的主管
      發現我的帳戶變成警示帳戶，告訴我要報警，所以當天我
      就截圖了等語（見本院卷第90頁），然於審理程序時卻供
      稱：是警察幫我截圖的等語（見本院卷第133頁），而被
      告於本案中僅提供1次對話紀錄截圖，卻連如何提供都不
      記得，復又未能提供手機直接觀覽全部對話紀錄，則上開
      對話紀錄之真實性，實無從為擔保。
　　3.再查，上開對話紀錄通篇並無關於借款金額、還款方式、
      利息等借貸重要事項之討論，就提款卡提供之原因、密碼
      告知之原因也未見說明，此間雖有語音通話之紀錄，然最
      長之時間不過1分46秒，難認可完整說明上開事項，其餘
      通話，參其前後對話紀錄內容，亦難認會於該通話中談論
      上述事宜，且被告亦供稱：前面有一部分沒有截圖，當時
      我加對方的LINE，他前面沒有回我，我就把對話刪除等語
      （見本院卷第91頁），代表於編號⑴110年4月1日前之對話
      ，也不可能提及上述事項，則被告提供之對話紀錄截圖，
      完全無法證明被告係因借款而遭詐騙其郵局帳戶及臺銀帳
      戶提款卡。
　　4.再依編號⑹之對話紀錄所示，對方表示自己為銀行，並非
      代辦公司，被告於警詢稱：對方聲稱自己是銀行等語，然
      於偵訊時又改稱：對方稱是合法融資公司等語（見警157
      號卷第11頁，警558號卷第35頁）；又依編號⑻之對話紀錄
      ，右方表示臺銀帳戶每月14日有扣繳，然依上述臺銀帳戶
      之交易明細顯示，並無每月14日有扣繳之情事，可見對話
      紀錄與事實不符，被告對此部分則供稱：這是我領薪後自
      己的繳款，並非自動扣繳，我需要自己把錢存進去讓銀行
      扣款，確切扣繳的時間我不記得等語（見本院卷第90頁）
      ，可見被告對於臺銀帳戶之使用根本搞不清楚狀況，無法
      解釋何以對話紀錄如此呈現；再被告就編號⑶之對話紀錄
      供稱最上方未截圖完整之部分為通話之訊息框（見本院卷
      第91頁），惟經本院勘驗該未完整截圖訊息框之長度，最
      上方之訊息框長度明顯比下方通話訊息框之長度較長：

　　　有本院勘驗筆錄及測量之對話紀錄截圖存卷可證（見本院
      卷第123頁、第131頁），該未完整截圖之部分顯非如被告
      所述係通話框，是上述情形均可證被告對於對話紀錄截圖
      之內容十分陌生，實難據此為對被告有利之認定。
  (四)至辯護人為被告辯稱如被告知悉會被抓到，就不會寄出提
      款卡乙節，依常理而言，為各種原因鋌而走險之人所在多
      有，亦多心存僥倖認為能逃過一劫，倘辯護人之主張能夠
      成立，則世間當無犯罪之人，是辯護人此部分主張無從反
      推被告並無幫助詐欺之主觀犯意。
　(五)末查，本案被告之郵局帳戶雖為其薪轉帳戶，然其係月中
      領薪，業據其自承如前，被告係於月初提供帳戶，雖因帳
      戶遭警示而有所不便，然實際上並無金錢上之損失；至被
      告雖於另案係遭詐騙帳戶之被害人，惟上開對話紀錄截圖
      不可採信，已如前述，對被告行騙之人又未查獲，難認被
      告所述為真，無從為對被告有利之認定。
三、又起訴書雖載被告係於110年4月4日之某時，將其提款卡寄
    出，惟被告業自承其係於110年4月4日13時6分許，在花蓮縣
    ○○鎮○○路0段00號統一超商興玉門市將提款卡寄出；就告訴
    人戊○○交付之款項，漏列110年4月6日19時35分許轉帳2萬99
    89元至被告郵局帳戶之部分；及就被害人及告訴人戊○○遭詐
    欺之過程，有與卷證不符之處，均逕予補充更正之。綜上所
    述，被告所辯並不可採，本案事證明確，被告犯行已堪認定
    ，應依法論罪科刑。
參、論罪科刑
一、按刑法上之幫助犯，係指以幫助之意思，對於正犯資以助力
    ，而未參與實施犯罪之行為者而言。查被告將其郵局帳戶、
    臺銀帳戶之提款卡及密碼交與他人，容任他人以之作為詐欺
    取財之取款工具，係基於幫助他人詐欺取財之犯意，且所為
    提供帳戶之行為，係屬刑法詐欺取財罪構成要件以外之行為
    ，是核被告所為，係犯刑法第30條第1項前段、第339條第1
    項之幫助詐欺取財罪。又被告以一交付帳戶之幫助行為，使
    詐欺集團對被害人及告訴人共3人犯詐欺取財罪，為想像競
    合犯，應依刑法第55條之規定，從一重之幫助詐欺取財罪處
    斷。被告係幫助犯，爰依刑法第30條第2項之規定，按正犯
    之刑減輕之。
二、爰審酌被告因經濟困難即將其帳戶交付他人使用，使詐欺集
    團有管道可以收取被害人及告訴人交付之金錢而得以猖獗不
    衰，不僅造成執法機關不易查緝犯罪行為人，危害社會治安
    ，助長社會犯罪風氣，亦造成告訴人及被害人求償困難，所
    為實非可取，事後又否認犯行、說詞反覆，只在意自己因提
    供帳戶致帳戶遭凍結而有所不便，全然未反省他人因其行為
    而受害，犯後態度難謂良好，兼衡其提供帳戶之數目並非單
    一、高職畢業之智識程度、無業、家庭經濟狀況不佳、無須
    扶養他人等一切情狀（見本院卷第134頁），量處如主文所
    示之刑，並諭知易科罰金之折算標準。
據上論斷，應依刑事訴訟法第299 條第1項前段，判決如主文。
本案經檢察官丁○○提起公訴，檢察官簡淑如到庭執行職務。
中　　華　　民　　國　　111 　年　　3 　　月　　23　　日
　　　　　　　　　刑事第二庭  審判長法　官  黃英豪
                                    法  官  蔡瑞紅
                                    法  官  黃夢萱
以上正本證明與原本無異。
如不服本判決應於收受送達後20日內向本院提出上訴書狀，並應
敘述具體理由。其未敘述上訴理由者，應於上訴期間屆滿後20日
內向本院補提理由書(均須按他造當事人之人數附繕本)「切勿逕
送上級法院」。告訴人或被害人如對於本判決不服者，應具備理
由請求檢察官上訴，其上訴期間之計算係以檢察官收受判決正本
之日期為準。
辯護人依據刑事訴訟法第346條、公設辯護人條例第17條及律師
法第32 條第2項、第36條等規定之意旨，尚負有提供法律知識、
協助被告之義務（含得為被告之利益提起上訴，但不得與被告明
示之意思相反）。
因疫情而遲誤不變期間，得向法院聲請回復原狀。
中　　華　　民　　國　　111 　年　　3 　　月　　23　　日
                                    書記官  張亦翔
附錄本案論罪科刑法條：
中華民國刑法第339條
意圖為自己或第三人不法之所有，以詐術使人將本人或第三人之
物交付者，處5 年以下有期徒刑、拘役或科或併科50萬元以下罰
金。
以前項方法得財產上不法之利益或使第三人得之者，亦同。
前二項之未遂犯罰之。
附表：
編 號 被害人 告訴人 詐欺方式 交付金錢方式 1 被害人 乙○○ 於110年4月6日17時49分許，接獲佯稱為瘋台北青旅電商業者表示信用卡設定錯誤，須使用網路轉帳方式解除之電話。 於同日18時55分許，轉帳新臺幣（下同）120元至郵局帳戶。    於同日19時1分許，轉帳4萬9985元至郵局帳戶。    於同日19時4分許，轉帳4萬1983元至郵局帳戶。 2 告訴人 戊○○ 於110年4月6日19時21分許前之當日某時，接獲佯稱為瘋台北青旅旅店人員表示旅店系統出錯，須配合取消訂房之電話。 於同日19時21分許，轉帳4萬9985元至臺銀帳戶。    於同日19時27分許，轉帳4萬9985元至臺銀帳戶。    於同日19時35分許，轉帳2萬9989元至郵局帳戶。 3 告訴人 甲○○ 於110年4月6日18時59分許，接獲佯稱為某旅館之人員表示系統出錯、多扣款項，欲協助取消訂單之電話。 於同日19時33分許，轉帳2萬8123元至郵局帳戶。